【裁判字號】    98,重上更(一),29
【裁判日期】    990609
【裁判案由】    侵權行為損害賠償
【裁判全文】
臺灣高等法院高雄分院民事判決      98年度重上更(一)字第29號
上  訴  人  乙○○
法定代理人  甲○○
法定代理人  丁○○
訴訟代理人  黃進祥律師
            江順雄律師
            黃建雄律師
被 上 訴人  己○○○○○○○.
訴訟代理人  洪仁杰律師
            林石猛律師
            邱基峻律師
            蔡坤展律師
上列當事人間請求侵權行為損害賠償事件，上訴人對於民國97年
6 月20日台灣高雄地方法院97年度重訴字第48號第一審判決提起
上訴，經最高法院第一次發回更審，本院於99年4 月26日言詞辯
論終結，判決如下：
    主  文
原判決關於駁回上訴人後開第二項之訴部分，及該部分假執行之
聲請，並訴訟費用（除確定部分外）之裁判均廢棄。
被上訴人應給付上訴人新台幣玖佰肆拾陸萬玖仟柒佰柒拾柒元，
及自國九十七年四月十一日起，至清償日止，按週年利率百分之
五計算之利息。
第一、二審及發回前第三審訴訟費用，除確定部分外由上訴人負
擔。
本判決命被上訴人給付部分，於上訴人以新台幣佰貳拾萬元為
被上訴人預供擔保後得假執行，但被上訴人如於假執行程序實施
前以新台幣玖佰肆拾陸萬玖仟柒佰柒拾柒元為上訴人預供擔保，
得免為假執行。
    事 實 及 理 由
一、上訴人起訴主張：原審共同被告戊○○（業經本院前審判決
    確定）明知其無職業大貨車駕駛執照，仍於民國96年6 月2
    日13時2 分許，駕駛未懸掛車牌號碼之自用大貨車（原車牌
    號碼K6-591號業經吊銷牌照），沿高雄縣大寮鄉○○路由南
    向北行駛，途經江山路1-8 號路口時，疏未注意車前狀況，
    且違規未暫停讓右方車先行，而撞及訴外人周暐祥所騎乘後
    附載上訴人，沿江山路由東向西駛至之車號H9M-337 號重型
    機車，致周暐祥與上訴人人車倒地，周暐祥於送醫前死亡（
    此部分業經成立和解），上訴人乙○○則受有頭部外傷併顱
    內出血、腹部挫傷、左下肢挫傷、股骨骨折等傷害，經施行
    開顱手術及血塊清除，目前仍持續深度昏迷中。乙○○因上
    述重傷害而受有損害，計有支出醫療費用新台幣（下同）5
    萬1942元，增加生活所需之耗材支出（4185元）及看護費用
    共662 萬5335元、喪失勞動能力之損失448 萬7812元，及精
    神損害賠償500 萬元，合計1616萬5089元。惟本件車禍經臺
    灣省高屏澎區車輛行車事故鑑定委員會鑑定之結果，認周暐
    祥亦有過失，為肇事次因，則應以20% 之過失為適當，戊○
    ○仍應負擔80% 之責任，故伊僅於1232萬8000 元 之範圍內
    為請求。而己○○○○○○○○仍為系爭大貨車之所有人，
    且為戊○○之僱用人，應依民法第188 條第1 項規定，與戊
    ○○負連帶損害賠償責任。縱認被上訴人間無僱傭關係，及
    認潘進祥已將系爭大貨車出售予戊○○，然潘進祥明知戊○
    ○未領取營業大貨車駕照，且依法不得登記為自用大貨車所
    有人，竟將系爭大貨車出賣予戊○○，違反關於保護他人之
    交通法令，依民法第184 條第2 項規定，亦應賠償責任。爰
    依民法第188 條第1 項，或第184 條第2 項及第185 條之侵
    權行為法律關係，請求擇一判命被上訴人連帶給付伊1232萬
    8000元及自民事準備二狀繕本送達翌日即97年4 月11日起至
    清償日止，按年息5%計算之法定遲延利息，暨陳明願供擔保
    聲請准予宣告假執行（原審駁回上訴人對被上訴人請求部分
    ，為敗訴之判決，上訴人之請求逾1134萬4776元本息部分，
    因未上訴而確定，又本院前審判決命被上訴人己○○○○○
    ○○○應給付上訴人946 萬9777元及法定利息，上訴人就其
    餘請求敗訴部分未為上訴，則上訴人之請求逾946 萬9777元
    本息部分，因未上訴而確定）。
二、被上訴人己○○○○○○○○則以：伊早於民國89年5 月3
    日即將上開系爭大貨車出售並交付與戊○○，同時向監理處
    辦理牌照吊銷手續，且一再催促戊○○辦理過戶，戊○○拖
    延未過戶及使用系爭車輛所衍生之相關責任與伊無關，且伊
    與戊○○間並無僱傭關係，自不須負連帶賠償責任等語，資
    為抗辯。
三、原審判決戊○○應給付上訴人946 萬9777元本息，並為供擔
    保准予假執行之宣告，而駁回上訴人其餘之訴及假執行之聲
    請。上訴人就原審判決敗訴部分聲明不服，於本院前審求為
    判決：(一)原判決不利上訴人部分廢棄，(二)上開廢棄部分，被
    上訴人應連帶給付上訴人1134萬4776元本息；被上訴人則求
    為判決：上訴駁回。（戊○○就其敗訴未為上訴，即告確定
    ）
    本院前審嗣判決：
    原判決關於駁回上訴人後開第二項之訴部分，及該部分假執
    行之聲請，並訴訟費用（除確定部分外）之裁判均廢棄。
    己○○○○○○○○應給付上訴人新台幣玖佰肆拾陸萬玖仟
    柒佰柒拾柒元，及自民國97年4 月11日起至清償日止，按週
    年利率百分之五計算之利息。
    其餘上訴駁回。
    本判決命己○○○○○○○○給付部分，於上訴人以新台幣
    參佰貳拾萬元為己○○○○○○○○預供擔保後得假執行，
    但己○○○○○○○○如以新台幣玖佰肆拾陸萬玖仟柒佰柒
    拾柒元為上訴人預供擔保，得免為假執行。
    被上訴人己○○○○○○○○就其敗訴部分不服提起上訴，
    經最高法院判決關於命己○○○○○○○○給付及該訴訟費
    用部分廢棄，發回本院。（上訴人於本院前審判決其餘敗訴
    部分則未上訴，此敗訴部分即告確定）
四、兩造不爭執及爭執事項：
  (一)兩造就下列事項並不爭執（原審卷143 頁、本院卷109 頁）
    ，並有交通事故調查報告表、現場圖、照片、診斷證明書，
    及高雄市監理處函等在卷可稽，堪認為真實：
  1.戊○○原領有職業大貨車駕駛執照，因逾期審驗於85年12月
    3 日被註銷，於同年月11日申請換發普通大貨車駕駛執照，
    並持用迄本件車禍發生時，其後始於96年11月2 日重新考領
    職業大貨車駕照；系爭大貨車原掛K6-591號牌照，原登記為
    大祥鐵材行名義，於89年5 月3 日申請吊銷牌照，迄未辦理
    重新申請牌照。
  2.戊○○於上開事故時間、地點，駕駛系爭大貨車，與周暐祥
    所騎搭載上訴人之重機車發生碰撞，致周暐祥於送醫前死亡
    ，上訴人則受有頭部外傷併顱內出血、腹部挫傷、左下肢挫
    傷、股骨骨折等傷害，經施行開顱手術及血塊清除，目前仍
    持續深度昏迷中。
  3.上訴人係80年7 月10日出生，因本件車禍受傷，支出醫藥費
    5 萬1942元；96年8 月支出耗材費4185元。且依上訴人受傷
    情況，終生需人看護，且終身喪失勞動能力 。
  (二)兩造爭執事項為：
  1.戊○○、周暐祥2 人就系爭車禍之發生，是否均有過失責任
    ，應負之過失比例為何？上訴人就周暐祥之過失，是否應與
    自己之過失負同一責任？
  2.潘進榮就戊○○之侵權行為是否應負僱用人或共同侵權行為
    人之連帶賠償責任。
  3.若上訴人得請求賠償損害，其項目及金額各為若干。
五、戊○○、周暐祥2 人就系爭車禍之發生，是否均有過失責任
    ，應負之過失比例為何？上訴人就周暐祥之過失，是否應與
    自己之過失負同一責任？
    按汽車行駛時，駕駛人應注意車前狀況，隨時採取必要之安
    全措施；車輛行至無號誌之交岔路口，支線道車應暫停讓幹
    線道車先行。未劃分幹、支線或同為幹線道或支線道者，轉
    彎車應暫停讓直行車先行；如同為直行車或轉彎車者，左方
    車應暫停讓右方車先行，道路交通安全規則第94條第3 項前
    段、第102 條第1 項第2 款分別定有明文。本件肇事路段為
    未設置號誌之交岔路口，肇事當時天候晴朗、日間有自然光
    線、路面柏油、乾燥、無缺陷、無障礙物、視距良好，有道
    路交通事故調查報告表及現場圖可憑（原審卷第94至96頁）
    ，戊○○未持有職業大貨車駕照，竟違規駕駛營業大貨車（
    道路交通管理處罰條例第22條第1 項第1 、2 款），且其為
    左方車，行經上述路口，竟未注意車前狀況並暫停禮讓右方
    來車先行，而於突見右方由周暐祥所騎搭載上訴人之重機車
    駛至時閃避、煞停不及，與之碰撞，並將倒地之重機車往前
    撞移6.6 公尺（參照刮地痕）始停止，致周暐祥死亡及上訴
    人受有重傷害，自有過失。惟依現場圖、現場照片及事故現
    場監視器翻製照片所示（警卷），系爭重機車甫進入路口，
    大貨車隨即駛至，及二車碰撞位置為大貨車右前車頭及保險
    桿，與重機車左側車身，大貨車之煞車痕起點在交岔路口內
    ，堪認周暐祥行經該交岔路口時，亦疏未注意車前狀況，貿
    然前行穿越，致發生碰撞，是周暐祥對於本件車禍之發生，
    亦有過失。即本件車禍經送臺灣省高屏澎區車輛行車事故鑑
    定委員會鑑定結果，亦認：「一、戊○○無照駕駛大貨車（
    未懸掛車牌）左方車未讓右方車先行為肇事主因。二、周暐
    祥駕駛重機車未注意車前狀況為肇事次因」，有該委員會96
    年12月19日高屏澎鑑字第960851號鑑定意見書在卷可參（原
    審卷第90至92頁）。是本院審酌雙方就系爭事故之原因力，
    及民法第217 條第1 、3 項之規定，認周暐祥就本件車禍之
    發生應負25% 之過失責任，戊○○應負75% 之過失責任，而
    上訴人就其使用人即周暐祥之過失，應負同一責任，而得減
    輕戊○○之賠償責任。
六、潘進榮就戊○○之侵權行為是否應負僱用人或共同侵權行為
    人之連帶賠償責任？
    上訴人主張系爭大貨車為被上訴人所有，被上訴人僱用戊○
    ○駕駛載貨，被上訴人應負僱用人之連帶賠償責任，惟為被
    上訴人所否認，並辯稱：伊早已將系爭大貨車出售並交付與
    戊○○，伊與戊○○並無僱用關係，戊○○駕駛該大貨車肇
    事，所發生之損害賠償責任，與伊無關等語資為抗辯，經查
    ：
  (一)被上訴人與戊○○所簽訂之大貨車買賣契約書，係虛偽不實
    ，為雙方通謀之意思表示：
    1.系爭大貨車買賣時間被上訴人前後所述及戊○○所述歧異
      ：
      被上訴人稱：大貨車買賣時間點為88年4 月份，而契約書
      之簽訂係在89.5.3左右云云，顯與被上訴人歷次之主張以
      及買賣契約書形式上之記載買賣時間在於89年5 月3 日不
      符，亦與戊○○最初之供述不一致，故被上訴人與戊○○
      於本院所稱買賣時間點係在88年4 月份左右乃屬事後企圖
      合理化之說詞，不足採信。被上訴人就大貨車買賣時間先
      後所述及戊○○所述前後歧異，情形如下：
      (1)被上訴人於99年2 月22日準備三狀第5 頁亦載稱：「被
        上訴人將系爭大貨車於89年5 月3 日出賣並交付戊○○
        時……」。
      (2)被上訴人於98年12月11日準備狀第1 頁稱：「被上訴人
        將系爭大貨車於89年5 月3 日出賣並交付戊○○時……
        」，顯示被上訴人先前陳稱係在89.5.3出賣並交付該大
        貨車。
      (3)被上訴人於98年6 月8 日針對前審97年度重上字第59號
        上訴時，於該上訴狀載稱：「查本案上訴人於民國89年
        5 月3 日即將該肇事車輛出售並交付予戊○○」。於該
        案98年7 月2 日上訴補充理由二狀再度稱：「查上訴人
        於民國89年5 月3 日即將肇事車輛出售並交付予戊○○
        」。
      (4)被上訴人於本院前審97年度重上字第59號98.3.16 準備
        程序中供稱：「（通知證人到庭，要證人何事？）要證
        明89年5 月3 日確實出售給戊○○」、「我們在89年5
        月3 日就賣給戊○○」。
      (5)戊○○於97.1.9在96年度審重訴字第262 號準備程序中
        供稱：「（事故車輛是何人所有？）是我在89年間向潘
        進榮所購買的」，被上訴人之訴訟代理人葉志忠稱：「
        （買賣契約是在何時簽訂？）89年5月間」。
      (6)被上訴人於96.10.17在96年度鳳調字第200 號提出答辯
        一狀時稱：「本件系爭車輛業經答辯人於89年5 月3 日
        售予共同被告戊○○，同時並向監理所辦理牌照吊銷，
        此有買賣契約書及交通部公路總局高雄區監理所函可稽
        」。
      (7)戊○○於96年6 月2 日調查筆錄中稱：「該車大約於5
        年前向大祥鐵材行購買的」。
      (8)被上訴人所提出之該89年5月3日之汽車買賣合約書第4
        條約定：「乙方於89年5月3日時分接管該車後其行駛、
        民、刑事責任或遺失概由乙方負責與甲方無干」且附註
        欄記載：「該車由5.３收甲方辦妥繳銷手續自即日起
        一切違章、稅金概由乙方負責」。則依該汽車買賣合約
        書形式上之記載，顯係明載89年5月3日交付該車。
      (9)證人戊○○於本院固證稱：「（何時購買？）88年年初
        約3 、4 月之時，詳細時間我記不得了」、「（何時取
        得該大貨車？）88年初3 、4 月時」云云（見本院卷第
        194 頁），然查，此顯與其歷次即於96年6 月2 日調查
        筆錄中稱：「該車大約於5 年前向大祥鐵材行購買的」
        於1.９在96年度審重訴字第262 號準備程序中供稱：
        「（事故車輛是何人所有？）是我在89年間向潘進榮所
        購買的」先後情節不符。
    2.系爭大貨車買賣價款之給付，被上訴人所述與證人丙○○
      之證詞及買賣契約書不一致：被上訴人於本院陳稱：「（
      價錢如何談？賣他多少錢？）他說賣給他60萬元，但他說
      他沒有錢，希望我能讓他分期付款，每月付5萬元，1年付
      清，我們如此約定」、「（戊○○買車價款如何付給你？
      何時付清？）實際上他有給我現金還有支票，是陸陸續續
      的付款、「（戊○○最後有無付清車款？）有，於89年4
      月份付清車款」（見本院卷第189 頁）證人戊○○於本院
      固亦證稱：「（購買該車價格多少？如何付款？）口頭約
      定60萬元，因為我沒有錢，所以我有要求潘進榮讓我分期
      付款，約定每個月付5 萬元」、「（如何支付價款？現金
      或支票？何時付完？）支付價款有支票有現金，約1 年付
      完。」（見本院卷第194 頁、第195 頁）。然查證人丙○
      ○於本院證稱：「我後來向潘進榮拿營業登記證、牌照申
      請書以辦理大自貨停車場及過戶手續，但是潘進榮說戊○
      ○沒有拿一毛錢如何辦理過戶，潘進榮說要向我拿證件資
      料辦理過戶手續，費用起碼要付3 、5 萬元，潘進榮有跟
      我講戊○○車子的尾款都沒有付清．．．」（見本院卷第
      100 頁），則被上訴人及戊○○所述亦與丙○○所證不符
      。且亦與汽車買賣契約書上所載第2 條「乙方．．．應於
      民國89年5 月3 日以前，以現金一次付清予甲方，不得藉
      故拖欠」歧異。
    3.綜上所述，被上訴人對於系爭大貨車賣與戊○○之時間及
      價錢之交付先後歧異且與證人丙○○證述情節及買賣契約
      書所載不符，顯見被上訴人與戊○○所訂立之買賣契約書
      乃虛偽不實所制作，被上訴人應仍為系爭大貨車之所有人
      堪以認定。被上訴人所辯系爭大貨車已出售與戊○○云云
      ，即非可採。
  (二)戊○○有駕駛系爭大貨車為被上訴人即大祥鐵材行載運貨品
    ，經查：
     1.戊○○於本院前審陳稱：「（大祥鐵材行有無叫過你的
       車子？）90年左右有一次」（見本院前審卷第140 頁）
       ，至戊○○嗣於本院改稱：「（購買之後曾經為大祥鐵
       材行載過幾次貨？）潘進榮沒有叫我載貨過，是他的客
       戶叫他貨，客戶叫我幫他載貨」「（你為潘進榮載過幾
       次貨？）我沒有為潘進榮載貨，是潘進榮的客戶向潘進
       榮買貨叫我幫他送貨，該客戶非沛華公司」所述與前者
       不一致，後者證語當係袒護被上訴人之詞，自非可取。
     2.證人丙○○於本院證稱：「（戊○○是否在潘進榮那裏
       工作？）早期戊○○有載過潘進榮的貨，以後我就不清
       楚．．．」（見本院卷第101頁）。
     3.證人胡新華於本院證稱：「（戊○○在車禍發生之後於
       醫院之時有無告訴你，他是要去潘進榮的大祥鐵材行載
       運鋼鐵？）當日加護病房外，我問他車要開去哪裡？他
       說他的老闆要他去大發載運鐵材。」「（大發是何意思
       ？）是後來要提告之時才知道大發、大祥、金大祥都與
       潘進榮有關係」（見本院卷第198、199頁），被上訴人
       雖辯稱：伊有經營大祥鐵材行、金大祥鋼鐵企業有限公
       司，但未經營大發行號或公司等語，惟查被上訴人確有
       經營金大祥鋼鐵企業有限公司及大發鐵材行，此有被上
       訴人之名片載明該公司及大發鐵材行董事長潘進榮附卷
       可稽（見本院卷第224頁），又金大祥鋼鐵企業有限公司
       與大發鐵材行係座落同一廠房，有照片附卷可證（見本
       院卷第223頁）被上訴人對此亦不爭執。
     4.據上，戊○○確有駕駛系爭大貨車為被上訴人受僱載運
       鐵材，被上訴人否認戊○○曾為其載貨，即非可採。
  (三)系爭大貨車既為被上訴人所有，被上訴人將車交與戊○○駕
    駛，而戊○○亦為被上訴人受僱載運鐵材，足見被上訴人與
    戊○○有僱用關係，堪以認定，被上訴人否認有僱傭關係即
    無足採。
  (四)按受僱人因執行職務，不法侵害他人權利者，由僱用人與行
    為人連帶負損害賠償責任，民法第188條第1項前段載有明文
    ，戊○○既受被上訴人僱用駕駛大貨車，肇事撞傷上訴人乙
    ○○，被上訴人自應與戊○○對上訴人負連帶賠償責任。
七、上訴人得請求賠償損害之項目及金額各為若干？
    按因故意或過失，不法侵害他人之權利者，負損害賠償責任
    ；違反保護他人之法律，致生損害於他人者，負賠償責任，
    但能證明其行為無過失者，不在此限。數人共同不法侵害他
    人之權利者，連帶負損害賠償責任。不法傷害他人之身體或
    健康者，對於被害人因此喪失或減少勞動能力，或增加生活
    上需要時，應負損害賠償責任。不法侵害他人之身體、健康
    者，被害人雖非財產上之損害，亦得請求賠償相當之金額。
    分別為民法第184 條第1 項前段、第2 項、第185 條第1 項
    前段、第193 條第1 項、第195 條第1 項所明定。被上訴人
    就本件交通事故致上訴人所受損害，應負連帶賠償責任，業
    如前述，是上訴人請求被上訴人連帶賠償所受醫藥費、增加
    生活需要之費用、喪失勞動能力之損害，及精神慰撫金等，
    即屬有據。茲就上訴人請求之項目及金額，是否准許，分別
    說明如後：
  (一)醫療費用部分：上訴人主張因本件車禍受重傷支出醫療費用
    ，並提出長庚紀念醫院醫療費用收據影本8 紙及健仁醫院醫
    療費用收據影本1 紙為證（原審法院96年度鳳調字第200 號
    卷第12至17頁、第20頁），經原審核算金額為5 萬1222元，
    其金額為兩造所不爭執（原審卷143 頁、本院卷8 頁、109
    頁），應認上訴人此部分主張受有損害5 萬1222元為有理由
    。
  (二)增加生活所需費用部分：
  1.看護費用部分：上訴人因本件車禍受有頭部外傷併顱內出血
    、腹部挫傷、左下肢挫傷、股骨骨折等傷害，經施行開顱手
    術及血塊清除，目前仍持續深度昏迷中，有診斷證明書附卷
    可稽，則上訴人日常生活已無法自理，須他人照料看護，且
    為被上訴人所不爭執。而上訴人自96年6 月2 日起至同年6
    月28日止，均由父、母看護，主張此期間之看護費用以每日
    1000元計算。按此部分看護費用雖係基於親情而無實際支出
    ，然親情看護所付出之勞力，固因身分密切而免除支付義務
    ，並非不能評價為金錢，自不能加惠於加害人，故應衡量及
    比照僱用職業護士看護情形，認被害人受有支出相當親屬看
    護費用之損害，而得向加害人請求賠償。是以上訴人自96年
    6 月2 日起至同年月28日止，受有看護費用損害為2 萬7000
    元（1,000 ×27=27,000） 。又上訴人自96年6 月29日至同
    年7 月9 日間係聘人看護，共支出看護費用1 萬1000元，有
    看護人出具之收據1 紙可證（原審法院調字卷第18頁），且
    為被上訴人所不爭執。是上訴人此部分主張之看護費用3 萬
    8000元（11,000+27,000=38,000），應屬有據。
  2.療養照護費部分：(1)上訴人自96年7 月11日起在澄清湖護理
    之家接受看護，每月支出照護費用2 萬元，已支出兩個月共
    4 萬元之照護費用，及支出耗材、醫療費用4185元，總計4
    萬4185元，經提出收費通知單2 紙（原審法院調字卷第19頁
    ），且為被上訴人所不爭執，堪認屬實。(2)上訴人目前仍處
    於昏迷、類似植物人之狀態，依預估無證據證明有清醒復原
    之日，餘生需要有人隨身看護，支付之醫療照護費用，自得
    以將來可能生存之期間所須支付之照護費用，請求被上訴人
    賠償。查上訴人為80年7 月10日出生，於本件事故發生時為
    15歲9 個月又24日，依95年度台灣地區男性簡易生命表計算
    ，尚有餘命60.53 年，扣除前述已支付照護費用之期間，上
    訴人請求59年之照護費用，核屬有據。及依澄清湖護理之家
    每月所需花費2 萬元計算，按霍夫曼計算法扣除中間利息計
    算，核計上訴人可一次請求之金額為668 萬4391元（計算式
    為：20,000×12×27.00000000=6, 684,391，元以下四捨五
    入，下同）。則上訴人主張受有損害650 萬5150元，亦有理
    由。
  3.從而，上訴人主張增加生活所需費用658 萬7335元（38,000
    +44,185+6,505,150=6,587,335），核屬有據。
  (三)喪失勞動能力部分：上訴人為80年7 月10日出生，本件事故
    發生時年15歲9 月又24日，就讀三信家商，應可預期於年滿
    20歲時具有勞動能力，則計算至60歲法定退休年齡止，應有
    40年之勞動能力。而上訴人因本件事故喪失全部勞動能力，
    則以行政院勞工委員會於96年7 月1 日公布之基本工資每月
    1 萬7280元為基準，依霍夫曼計算法扣除中間利息計算，上
    訴人應受有喪失勞動能力之損害為462 萬6053元（計算式為
    ：17,280×12×22.00000000=4,626,053） 。則上訴人主張
    此部分損害448 萬7812元，為有理由。
  (四)精神慰撫金部分：上訴人於事故發生時年僅15歲9 個月，因
    本件車禍重傷致呈類似植物人狀態，無法用言語溝通，終生
    須依賴他人照護，其精神、肉體所受痛苦甚大，至為顯然。
    是本院審酌兩造之身分、社會地位，上訴人與戊○○名下均
    無財產，及潘進榮之存款、名下有多筆不動產，投資大祥鐵
    材行、金大祥鋼鐵企業有限公司等財產狀況，據兩造陳明在
    卷，並有兩造稅務電子閘門財產所得調件明細表可憑，與被
    上訴人加害情節、上訴人受害程度等一切情狀，認上訴人主
    張得請求之精神慰撫金，以150 萬元為適當，逾此數額部分
    ，為無理由。
  (五)是上訴人所受損害金額，合計為1262萬6369元（51,222+6,5
    87,335+4,487,812+1,500,000=12,626,369 ）。而上訴人就
    本件車禍之發生應負25% 之過失責任，依民法第217 條之規
    定，爰減輕被上訴人25% 之賠償金額，則上訴人得請求被上
    訴人連帶賠償之金額應為946 萬9777元（12,626,369×75%=
    9,469,777）。
八、綜上，上訴人依共同侵權行為法律關係，請求被上訴人連帶
    與戊○○賠償946 萬9777元，及自97年4 月11日起至清償日
    止，按年息5%計算之法定遲延利息，為有理由，應予准許；
    原審就上開命潘進榮連帶給付部分，為上訴人敗訴之判決，
    並駁回其假執行之聲請，尚有未洽，上訴意旨求予廢棄改判
    ，為有理由，爰由本院就此部分予以廢棄，改判如主文第2
    項所示，並依聲請分別酌定金額准、免假執行之宣告。
九、據上論結，本件上訴為有理由，依民事訴訟法第450 條、第
    78條、第390條第2項、第392條，判決如主文。
中    華    民    國    99    年    6     月    9     日
                              民事第四庭
                                  審判長法官 蔡文貴
                                  法      官 黃科瑜
                                  法      官 謝靜雯
以上正本證明與原本無異。
如對本判決上訴，須於判決送達後20日內向本院提出上訴狀，其
未表明上訴理由者，應於上訴後20日內向本院提出上訴理由書（
均須按他造當事人之人數附繕本）。上訴時應提出委任律師或具
有律師資格之人之委任狀，並依附註條文規定辦理。
中    華    民    國    99    年    6     月    10    日
                                  書  記  官 張寶花
附註：
民事訴訟法第466條之1 ：
對於第二審判決上訴，上訴人應委任律師為訴訟代理人，但上訴
人或其法定代理人具有律師資格者，不在此限。
上訴人之配偶、三親等內之血親、二親等內之姻親，或上訴人為
法人、中央或地方機關時，其所屬專任人員具有律師資格並經法
院認為適當者，亦得為第三審訴訟代理人。第1 項但書及第2 項
情形，應於提起上訴或委任時釋明之。

司法院資訊處製作；財團法人民間司法改革基金會備份。
